【裁判字號】    95,訴,785
【裁判日期】    951031
【裁判案由】    土地增值稅
【裁判全文】
高雄高等行政法院判決
                                     95年度訴字第00785號
                              .
原      告  甲○○
被      告  台南市稅捐稽徵處
代  表  人  乙○○  處長
訴訟代理人  丙○○
上列當事人間因土地增值稅事件，原告不服台南市政府中華民國
95年6月28日南市法濟字第09509511650號訴願決定，提起行政訴
訟。本院判決如下：
    主  文
原告之訴駁回。
訴訟費用由原告負擔。
    事  實
甲、事實概要：
    緣台南市○區○○段529之3地號（下稱系爭土地，乃應稅土
    地）及安南區○○段660、662地號（乃農業用地）等3筆土
    地，原分別為訴外人吳王金蓮（原告之母）、陳降福所有，
    民國（下同）92年3月31日吳王金蓮將系爭土地其中122/100
    00，出售並移轉登記與原告所有；同日原告與吳王金蓮2人
    ，共同向陳降福購買取得上開農場段660、662地號等2筆不
    課徵土地增值稅之農業用地（原告持分9999/10000、吳王金
    蓮持分1/10000）。原告與吳王金蓮2人就上開3筆土地形成
    共有關係後，旋於92年4月14日逕向地政機關辦竣共有物分
    割登記，由原告取得系爭應稅土地全部權利，吳王金蓮取得
    其餘2筆不課徵土地增值稅農業用地之全部權利。因上開3筆
    共有土地分割前後，原告與吳王金蓮取得之土地價值差額增
    減在公告現值1平方公尺單價以下，依財政部81年7月6日台
    財稅字第810238739號函規定，得免向稅捐稽徵機關提出共
    有物分割現值申報，遂逕向地政機關辦理共有物分割登記完
    竣。共有物分割後，原告取得系爭土地持分之全部，經地政
    機關共有物分割改算地價，其土地登記簿之前次移轉現值，
    由原來91年10月每平方公尺新台幣（下同）4027.3元（持分
    9878/10000）、92年3月每平方公尺2萬2000元（持分122/10
    000），遽行調高至92年4月每平方公尺2萬6345. 9元（持分
    全部）。原告旋於92年4月28日將系爭土地全部，訂約出售
    與第三人江倩沁，翌日（同月29日）向被告申報移轉，經被
    告以分割改算後之原地價每平方公尺2萬6345.9元（即土地
    登記簿登記之前次移轉現值），計算漲價總數額，因無漲價
    數額，而核課土地增值稅為零元在案。案經被告查獲原告顯
    係利用應課徵土地增值稅之土地與不課徵土地增值稅之農業
    用地先形成共有關係後，再辦理共有物分割，藉共有土地分
    割改算地價原則，將系爭土地前次移轉現值由原來91年10月
    每平方公尺4027.3元，遽行調高至92年4月每平方公尺2萬63
    45.9元，形成該筆土地再次移轉時表面上無漲價導致計算土
    地增值稅稅額為零元。被告乃以94年6月10日南市稅土字第0
    9400616440號函以系爭應稅土地分割前之前次移轉現值計算
    土地漲價總數額，對原告補徵土地增值稅102萬4420元。原
    告不服，申經復查，未獲變更；提起訴願，亦遭駁回；遂提
    起本件行政訴訟。
乙、兩造聲明：
一、原告聲明：訴願決定及原處分（含復查決定）均撤銷。
二、被告聲明：原告之訴駁回。
丙、兩造之爭點：
一、原告主張：
    原告移轉系爭土地之過程均係依法為之，系爭土地前次移轉
    現值昇高，係因地政機關共有物分割改算地價所致，原告將
    系爭土地移轉與訴外人江倩沁，被告據以為第一次核定土地
    增值稅額為0元，其行政處分亦係依法為之。故被告第一次
    核定系爭土地移轉之土地增值稅額為0元，應屬符合法律規
    定之適法行政處分。而被告第二次補徵系爭土地增值稅額10
    2萬4,420元，其所據者卻係財政部93年8月1l日台財稅字第
    09304539730號函之一紙行政命令。參酌該令函內容略以「
    原持有應稅土地之土地所有權人，利用應稅土地與免徵或不
    課徵土地增值稅之土地，取巧安排形成共有關係，經分割後
    再移轉應稅土地者，無論再移轉時之納稅義務人是否為原土
    地所有權人名義，依實質課稅原則及土地稅法第28條、第31
    條規定，該土地於分割後再移轉時，應以其分割前之原規定
    地價或前次移轉現值為原地價，計算漲價總數額課徵土地增
    值稅；本解釋令發布前類此上開經共有分割且再移轉之案件
    ，應依上述規定補徵其土地增值稅。各稽徵機關並應加強宣
    導，提醒納稅義務人勿取巧逃漏。」可知在該解釋令發布前
    ，與系爭土地同屬經共有分割且再移轉之案例應不在少數，
    且均係與系爭土地之案例為相同之處理。亦即在解釋令發布
    前，被告第一次核定系爭土地移轉之土地增值稅額為0元之
    處分，其計算土地增值稅之方式已行之多年，則該計算方式
    實難遽謂係不合法。縱屬不合法，既已行之多年，且此種情
    形之發生，或許因相關法律規定之立法本旨原即係如此，又
    或係法律之漏洞，能否遽謂其違反實質課稅原則已非無疑，
    而縱然有不當之處，因其已建立起相當之法律秩序，亦應藉
    由修法來解決，而非由行政機關以一紙行政命令，據以否定
    已行之多年之法律秩序，均難謂當。
二、被告主張：
（一）原告於92年3月31日向其母吳王金蓮購買系爭土地持分122
      /10000，原告取得之面積僅為2.07平方公尺，渠等2人在
      系爭土地所共有之比率及面積極微小，不但有違一般土地
      共有之常態，且亦不利於土地之利用與經濟融通。此外，
      系爭土地原告於辦理共有物分割後，旋即於同年4月28日
      訂約出售與江倩沁，則由上開創設共有土地關係後，再辦
      理共有土地分割再出售之情形觀之，足見原告等人顯係利
      用共有土地分割改算地價之方式，先墊高其欲出售土地之
      前次移轉現值，以規避系爭土地出售時應就其自然增值部
      分繳納土地增值稅，其顯與共有物分割係以消滅各共有人
      就共有物之共有關係為目的，以利融通與增進經濟效益完
      全不符。按「涉及租稅事項之法律，其解釋應本於租稅法
      律主義之精神，依各該法律之立法目的，衡酌經濟上之意
      義及實質課稅之公平原則為之。」司法院釋字第420號解
      釋可資參照。又租稅法所重視者，應為足以表徵納稅能力
      之實質的經濟事實，而非其外觀之法律行為或形式上之登
      記事項，對實質上相同經濟活動所產生之相同經濟利益，
      應課以相同之租稅，始符合租稅法律主義所要求之公平及
      實質課稅原則，實質課稅原則為租稅法律主義之內涵及當
      然歸趨。故有關課徵租稅構成要件事實之判斷及認定，自
      亦應以其實質上經濟事實關係及所產生之實質經濟利益為
      準，而非以形式外觀為準，否則勢將造成鼓勵投機或規避
      稅法之適用，無以實現租稅公平之基本理念及要求（最高
      行政法院82年度判字第2410號判決參照）。是則倘若在經
      濟面上實質上已具備課徵土地增值稅之納稅義務人，竟違
      反法律實質及公平課稅之立法意旨，不當的利用法律上之
      形式或法律行為，蓄意製造外觀上或形式上存在之法律關
      係或法律狀態，規避或免除其應納之土地增值稅，為確保
      租稅公平，仍應以事實上存在之實質，就具體個案判斷其
      應課徵之土地增值稅。易言之，按租稅法「實質課稅原則
      」，並衡酌禁止為達成某種經濟目的而濫用租稅法律上方
      式，以規避納稅義務之「禁止租稅規避行為原則」，為防
      止規避租稅而確保租稅之徵收，在法律關係之外觀真實之
      事實或經濟負擔狀態有所不同時，仍應以事實上存在之實
      質，就具體個案從事個別之判斷，藉以決定應否課徵租稅
      及其課徵範圍。否則對於選擇正當行為而符合課稅構成要
      件之納稅義務人而言，將產生不公平之現象。
（二）按司法院釋字第287號解釋「行政機關基於法定職權，就
      行政法規所為之釋示，係闡明法規之原意，性質上並非獨
      立之行政命令，固應自法規生效之日起有其適用。」之意
      旨，財政部93年8月11日台財稅字第09304539730號令旨在
      闡明法條之真意，使條文得為正確之適用，解釋本身並無
      創設或變更法律之效力，自不生溯及既往之問題，故被告
      援用上開財政部令於稅捐稽徵法第21條核課期間內，向原
      告補徵土地增值稅，並無於法不合之處。
（三）再查「土地價值非因施以勞力資本而增加者，應由國家徵
      收土地增值稅，歸人民共享之。」「為實施漲價歸公，土
      地所有權人於申報地價後之土地自然漲價，應依第36條規
      定徵收土地增值稅。．．．。」分別為憲法第143條及平
      均地權條例第35條所明定。又所謂「稅捐規避」乃是指利
      用私法自治契約自由原則，對於私法上法形式選擇之可能
      性，從私經濟活動交易之正常觀點來看，欠缺合理之理由
      ，而選擇通常所不使用之法形式，於結果上實現所意圖之
      經濟目的或經濟成果，但因不具備對應於通常使用之法形
      式之課稅要件，因此減輕或排除稅捐負擔。因此稅捐規避
      與合法的（未濫用的）節稅不同，節稅乃是依據稅捐法規
      所預定之方式，意圖減少稅捐負擔之行為。故而，納稅義
      務人不選擇稅法上所考量認為通常之法形式（交易形式）
      ，卻選擇與此不同之迂迴行為或多階段行為或其他異常的
      法形式，而同時卻能減輕或排除與通常法形式相連結之稅
      捐上負擔者，即應認屬「稅捐規避」，而非合法之節稅。
      本件原告與吳王金蓮係母女關係，依前所述，其刻意藉共
      有土地分割改算地價之方式，墊高其欲出售之系爭土地前
      次移轉現值，確係不爭之事實；且其所墊高之前次移轉現
      值部分，實際上已使該部分自然漲價發生不必繳納土地增
      值稅之效果，其行為顯然為一「稅捐規避」行為，實已違
      反實質課稅及租稅公平原則，系爭土地自然漲價利益既已
      實現，自應課徵土地增值稅。
    理  由
一、按「已規定地價之土地，於土地所有權移轉時，應按其土地
    漲價總數額徵收土地增值稅‧‧‧。」「土地漲價總數額之
    計算，應自該土地所有權移轉或設定典權時，經核定之申報
    移轉現值中減除左列各項後之餘額，為漲價總數額：一、規
    定地價後，未經過移轉之土地，其原規定地價。規定地價後
    ，曾經移轉之土地，其前次移轉現值。‧‧‧。」「分別共
    有土地分割後，各人所取得之土地價值與其分割前應有部分
    價值相等者，免徵土地增值稅；其價值減少者，就其減少部
    分課徵土地增值稅。」「本法第三十一條所稱土地漲價總數
    額，在原規定地價後曾經移轉之土地，於所有權移轉或設定
    典權時，以其申報移轉現值超過前次移轉時申報之現值之數
    額為準。」分別為土地稅法第28條前段、第31條第1項第1款
    、同法施行細則第42條第2項及第47條所明定。又「稅捐之
    核課期間，依左列規定：一、依法應由納稅義務人申報繳納
    之稅捐，已在規定期間內申報，且無故意以詐欺或不正當方
    法逃漏稅捐者，其核課期間為五年。二、依法應由納稅義務
    人實貼之印花稅，及應由稅捐稽徵機關依稅籍底冊或查得資
    料核定課徵之稅捐，其核課期間為五年。三、未於規定期間
    內申報，或故意以詐欺或其他不正當方法逃漏稅捐者，其核
    課期間為七年。在前項核課期間內，經另發現應徵之稅捐者
    ，仍應依法補徵或並予處罰；在核課期間內未經發現者，以
    後不得再補稅處罰。」復為稅捐稽徵法第21條所規定。再「
    原持有應稅土地之土地所有權人，利用應稅土地與免徵或不
    課徵土地增值稅之土地，取巧安排形成共有關係，經分割後
    再移轉應稅土地者，無論再移轉時之納稅義務人是否為原土
    地所有權人名義，依實質課稅原則及土地稅法第二十八條、
    第三十一條規定，該土地於分割後再移轉時，應以其分割前
    之原規定地價或前次移轉現值為原地價，計算漲價總數額課
    徵土地增值稅；本解釋令發布前類此上開經共有分割且再移
    轉之案件，應依上述規定補徵其土地增值稅。各稽徵機關並
    應加強宣導，提醒納稅義務人勿取巧逃漏。」亦經財政部93
    年8月11日台財稅字第09304539730號函釋在案，查該函釋係
    財政部本於行政主管機關之地位，就如何貫徹土地稅法第28
    條、第31條規定之執行所為闡明法規原意之行政規則，核與
    母法規定之意旨相符，本院自得予以援用。
二、本件系爭應稅土地及安南區○○段660、662地號農業用地等
    3筆土地，原分別為訴外人吳王金蓮（原告之母）、陳降福
    所有，92年3月31日吳王金蓮將系爭土地其中122/10000，出
    售並移轉登記與原告所有；同日原告與吳王金蓮2人，共同
    向陳降福購買取得上開農場段660、662地號等2筆不課徵土
    地增值稅之農業用地（原告持分9999/10000、吳王金蓮持分
    1/10000）。原告與吳王金蓮2人就上開3筆土地形成共有關
    係後，旋於92年4月14日逕向地政機關辦竣共有物分割登記
    ，由原告取得系爭應稅土地全部權利，吳王金蓮取得其餘2
    筆不課徵土地增值稅農業用地之全部權利。因上開3筆共有
    土地分割前後，原告與吳王金蓮取得之土地價值差額增減在
    公告現值1平方公尺單價以下，依財政部81年7月6日台財稅
    字第810238739號函規定，得免向稅捐稽徵機關提出共有物
    分割現值申報，遂逕向地政機關辦理共有物分割登記完竣。
    共有物分割後，原告取得系爭土地持分之全部，經地政機關
    共有物分割改算地價，其土地登記簿之前次移轉現值，由原
    來91年10月每平方公尺4027.3元（持分9878/10000）、92年
    3月每平方公尺2萬2000元（持分122/10000），遽行調高至
    92年4月每平方公尺2萬6345.9元（持分全部）。原告旋於92
    年4月28日將系爭土地全部，訂約出售與第三人江倩沁，翌
    日（同月29日）向被告申報移轉，經被告以分割改算後之原
    地價每平方公尺2萬6345.9元（即土地登記簿登記之前次移
    轉現值），計算漲價總數額，因無漲價數額，而核課土地增
    值稅為零元在案。案經被告查獲原告顯係利用應課徵土地增
    值稅之土地與不課徵土地增值稅之農業用地先形成共有關係
    後，再辦理共有物分割，藉共有土地分割改算地價原則，將
    系爭土地前次移轉現值由原來91年10月每平方公尺4027.3元
    ，遽行調高至92年4月每平方公尺2萬6345.9元，形成該筆土
    地再次移轉時表面上無漲價導致計算土地增值稅稅額為零元
    。被告乃以94年6月10日南市稅土字第09400616440號函以系
    爭應稅土地分割前之前次移轉現值計算土地漲價總數額，對
    原告補徵土地增值稅102萬4,420元等情，分別為兩造所自陳
    ，並有土地增值稅申報書、地價改算表、共有物分割明細表
    及被告土地增值稅更正核定單、土地增值稅繳款書等影本附
    原處分卷可稽，自堪認定。
三、原告提起本件行政訴訟係以：系爭土地前次移轉現值昇高，
    係因地政機關共有物分割改算地價所致，原告將系爭土地移
    轉與訴外人江倩沁，被告據以為第一次核定土地增值稅額為
    0元，其行政處分屬適法行政處分；被告僅具財政部93年財
    稅字第09304539730號函之一紙行政命令即據以補徵本件系
    爭土地增值稅額，然依該號函釋意旨，在該解釋令發布前，
    被告第一次核定系爭土地移轉之土地增值稅額為0元處分之
    計算方式已行之多年，能否遽以違反實質課稅原則已非無疑
    ，而縱然有不當之處，亦應藉由修法來解決，而非由行政機
    關以一紙行政命令，據以否定已行之多年之法律秩序等語，
    資為爭執。
四、經查：
（一）平均地權條例第35條前段規定：「為實施漲價歸公，土地
      所有權人於申報地價後之土地自然漲價，應依第三十六條
      規定徵收土地增值稅。」第36條第1項前段規定：「土地
      增值稅之徵收，應依照土地漲價總數額計算，於土地所有
      權移轉或設定典權時行之。」揆其意旨在於土地自然增值
      ，乃全體社會共同創造所致，就地主而言，乃不勞而獲之
      利得，依據憲法第143條之規定，應由國家對於土地所有
      人所享之自然增值以課徵土地增值稅之方式收歸公有，即
      所謂漲價歸公。現今多數國家均將土地增益視為資本增益
      ，而併入綜合所得稅或予以分離課稅。我國稅制則為實現
      憲法所定土地漲價歸公之理念，就土地自然漲價部分課徵
      土地增值稅，而未將之歸入綜合所得稅。是以土地稅法第
      28條前項：「已規定地價之土地，於土地所有權移轉時，
      應按其土地漲價總數額徵收土地增值稅。」及第31條第1
      項第1款：「土地漲價總數額之計算，應自該土地所有權
      移轉或設定典權時，經核定之申報移轉現值中減除左列各
      項後之餘額，為漲價總數額：一、規定地價後，未經過移
      轉之土地，其原規定地價。規定地價後，曾經移轉之土地
      ，其前次移轉現值。」等計算課徵土地增值稅之規定，如
      於土地形式上雖發生移轉之效力，但實質上並未就其自然
      漲價部分課徵土地增值稅，嗣於土地再移轉而應課徵土地
      增值稅時，除法律另有規定外，仍應就其未曾課徵土地增
      值稅以來所生之土地漲價利益課徵土地增值稅，方符漲價
      歸公之精神。此觀行為時土地稅法第28條之2、第31條之1
      及第39條第2項等規定，均本斯旨，即徵明瞭。
（二）又「已規定地價之土地分割時，其分割後各宗土地之原規
      定地價或前次移轉申報現值、最近一次申報地價及當期公
      告土地現值之總和，應與該土地分割前之地價數額相等。
      分割後各宗土地之原規定地價或前次移轉申報現值、最近
      一次申報地價及當期公告土地現值，地政機關應通知稅捐
      稽徵機關及土地所有權人。」「分別共有土地分割後，各
      人取得之土地價值與其分割前應有部分價值相等，免徵土
      地增值稅；其價值減少者，就其減少部分課徵土地增值稅
      。」「土地合併後，各共有人應有部分價值與其合併前之
      土地價值相等者，免徵土地增值稅。其價值減少者，就其
      減少部分課徵土地增值稅。」「前三項土地價值之計算，
      以共有土地分割或土地合併時之公告土地現值為準。」為
      平均地權條例施行細則第23條及第65條第1項、第3項、第
      4項（土地稅法施行細則第42條第2項、第4項、第5項規定
      亦同）所規定。是為計算已規定地價之土地分割時，其分
      割後各宗土地之原規定地價或前次移轉申報現值、最近一
      次申報地價及當期公告土地現值，內政部頒訂「土地分割
      改算地價原則」，俾利處理共有土地分割後之原地價（原
      規定地價、前次移轉現值）問題；在計算過程中，如原地
      價年月不同，應以物價指數調整為同一基期，有關共有物
      分割價值之計算，依平均地權條例施行細則第65條規定，
      係以分割當時之公告土地現值為準。因共有物分割常涉及
      多筆共有土地，而每筆土地各共有人應有部分之前次移轉
      現值或有不同，為簡化分割後各宗土地各共有人應有部分
      之前次移轉現值之登載，並作為稅捐稽徵機關計算分割後
      課徵土地增值稅之參考，故土地分割時，如原地價年月不
      同，應以物價指數調整為同一基期，再以該調整後之數額
      作為前次移轉現值登載於土地登記簿，並依平均地權條例
      施行細則第23條第2項規定通知稅捐機關。然上開土地分
      割調整後之前次移轉現值，與一般未經分割改算之土地移
      轉時重新登載之前次移轉現值，係以移轉當時之年月及納
      稅義務人向稅捐機關申報之土地移轉現值為準，並不相同
      ；土地分割後調整之前次移轉現值之年月與其基期之調整
      有關，但與分割之日期並無關聯，其數額係按物價指數調
      整，亦與公告現值無關。於一般情形下，土地分割後移轉
      所有權時，稅捐稽徵機關以地政機關按前開土地分割改算
      地價原則規定分算之前次移轉現值，與以分割前各筆土地
      之前次移轉現值，二者核計之土地增值稅數額並無明顯差
      距，稅捐稽徵機關基於便宜計算，慣以前開地政機關分算
      之「前次移轉現值」數額核定土地增值稅；實則土地分割
      改算地價原則僅係對於土地分割時，其分割後土地之原規
      定地價（或前次移轉現值）、最近一次申報地價及當期公
      告土地現值如何分割改算所為之規定，其目的亦有將共有
      土地分割前多數前次移轉現值調和為單一數據，方便登錄
      在分割後之各宗土地登記簿，並無稅捐減免之用意；至土
      地所有權之移轉，其土地漲價總數額之計算，則應依土地
      稅法第31條之規定辦理，是有關分割改算乃為地政機關之
      權責，而課徵土地增值稅則屬稅捐稽徵機關之職責，故關
      於土地增值稅之計算，最終仍應依據土地稅法之相關規定
      為之，自不待言。
（三）本件就原告上開土地移轉之情形觀之，原告係先藉向其母
      吳王金蓮購買應稅土地122/10000持分，再和吳王金蓮共
      同向陳降福購買不課徵土地增值稅之農業用地2筆，以懸
      殊比例共有（持分分別為原告9999/10000、吳王金蓮1/10
      000）。嗣於造成系爭土地與上開2筆農業用地間創設懸殊
      比例之共有關係後，原告旋即和其母吳王金蓮就上開應稅
      及不課徵土地增值稅之土地進行分割，由原告取得系爭應
      稅土地全部，吳王金蓮取得不課徵土地增值稅之農地全部
      ；衡諸原告與吳王金蓮就上開土地進行之所有權移轉及形
      成共有之比例極為微小，不但有違一般土地共有之常態，
      亦不利於土地之利用及經濟融通，又於短時間內，辦理共
      有物分割，由原告取得上開應稅土地全部，隨即又將系爭
      應稅土地出售江倩沁，則原告顯係利用創設應課徵土地增
      值稅之土地與不課徵土地之農業用地之共有關係後，再為
      共有物分割，從而藉分割改算地價方式，墊高應稅土地之
      前次移轉現值，造成土地並無漲價之外觀，至為顯然。
（四）再按財政部上開93年8月11日台財稅字第09304539730號函
      釋，旨在闡明土地稅法相關法規原意，依司法院釋字第28
      7號解釋「行政機關基於法定職權，就行政法規所為之釋
      示，係闡明法規之原意，性質上並非獨立之行政命令，固
      應自法規生效之日起有其適用。」之意旨，自不生何時生
      效或溯及既往問題。況被告並非僅以該函令作為補徵系爭
      土地增值稅之依據，仍係依土地稅法第28條及第31條規定
      核課系爭土地增值稅，自無違反租稅法律原則。從而，被
      告援用上開財政部令於稅捐稽徵法第21條核課期間內，向
      原告補徵土地增值稅，並無違法。
（五）復按「租稅之核課及免除決定，其性質上為確認性質之行
      政處分，亦即確認符合課稅法定要件之稅額或免徵之法定
      要件，其本身並非創設權利，因課稅要件之成立或減免係
      依據法律規定而成立或減免。則被上訴人對於上訴人將免
      徵處分變更為補徵核課處分，於法並無不合，本件尚無信
      賴保護原則之適用」此有最高行政法院九十四年度判字第
      一六０五號判決足參。承前所述，被告前就系爭應稅土地
      所作成之土地增值稅0元之處分，既係被告在未能知悉原
      告以規避稅捐之方式進行該次移轉系爭應稅土地行為，該
      處分即難謂合法，則被告嗣後查明原告之規避行為後，而
      為本件補徵土地增值稅之處分，應認係對前次違法處分之
      撤銷。況且，原告出售土地本即有土地增值稅之申報問題
      ，稅捐機關據以核定稅額，要與授益行政處分無關，從而
      ，被告本於職權依稅捐稽徵法第21條規定，作成本件補徵
      土地增值稅處分，於法並無不合。揆諸上開說明，被告原
      核准免徵土地增值稅之處分，其性質僅屬確認是否符合課
      稅要件之行政處分，並非創設權利之授益行政處分，尚無
      信賴保護原則之適用，是原告主張被告第一次核定系爭土
      地移轉之土地增值稅額為0元處分之計算方式已行之多年
      ，能否遽以違反實質課稅原則已非無疑，而縱然有不當之
      處，亦應藉由修法來解決，而非由行政機關以一紙行政命
      令，據以否定已行之多年之法律秩序云云，殊無可取。
五、綜上所述，原告之主張並不可採。從而被告依土地稅法第28
    條前段、第31條第1項第1款及稅捐稽徵法第21條規定，向原
    告補徵土地增值稅102萬4420元，並無違誤，訴願決定予以
    維持，亦無不合。原告起訴意旨求為撤銷，為無理由，應予
    駁回。又本件事證已臻明確，兩造其餘陳述主張核與本件判
    決之結果無涉，爰不一一論述，附此敘明。
六、據上論結，本件原告之訴為無理由，依行政訴訟法第195條
    第1項後段、第98條第3項前段，判決如主文。
中    華    民    國    95    年    10    月    31    日
                  第二庭審判長法  官    江幸垠
                              法  官    戴見草
                              法  官    簡慧娟
以上正本係照原本作成。
如不服本判決，應於判決送達後20日內向本院提出上訴書狀，其
未表明上訴理由者，應於提起上訴後20日內向本院提出上訴理由
書（須按對造人數附繕本）；如於本判決宣示或公告後送達前提
起上訴者，應於判決送達後20日內補提上訴理由書（須附繕本）
。未表明上訴理由者，逕以裁定駁回。
提起上訴應預繳送達用雙掛號郵票7份（每份34元）。
中    華    民    國    95    年    10    月    31    日
                              書記官    洪美智


司法院資訊處製作；財團法人民間司法改革基金會備份。
